臺灣桃園地方法院刑事判決
111年度金簡上字第7號
上  訴  人
即  被  告  邱郁心


上列上訴人即被告因違反洗錢防制法等案件，不服本院中華民國
110年12月24日所為110年度審簡字第824號第一審刑事簡易判決
（起訴書案號：臺灣桃園地方檢察署110年度偵字第18326號），
提起上訴，本院管轄之第二審合議庭判決如下：
    主  文
上訴駁回。
    事實及理由
一、本案經本院合議庭審理結果，認原審簡易判決以被告邱郁心
    幫助犯洗錢防制法第14條第1項之洗錢罪，判處有期徒刑3月
    ，併科罰金新臺幣（下同）3000元，並諭知以1000元折算1
    日為罰金易服勞役之折算標準，認事用法及量刑均無不當，
    應予維持，除證據部分補充「被告於本院準備程序及審判期
    日之供述」外，餘均引用原審簡易判決記載之事實、證據及
    理由（如附件）。
二、被告上訴意旨略以：我承認起訴書及原審簡易判決認定之事
    實，也承認有幫助詐欺，但不認為構成幫助洗錢云云。
三、經查：
  ㈠按提供金融帳戶提款卡、密碼等帳戶資訊之行為人，因已將
    帳戶之提款卡及密碼等物件、資訊提供他人使用，失去對自
    己帳戶之實際管領權限，若無配合指示親自提款，即無收受
    、持有或使用特定犯罪所得之情形，且無積極之移轉或變更
    特定犯罪所得之行為，故非屬洗錢防制法第2條第1款、第3
    款所稱之洗錢行為，無從成立洗錢防制法第14條第1項一般
    洗錢罪之正犯。至刑法第30條之幫助犯，係以行為人主觀上
    有幫助故意，客觀上有幫助行為，即對於犯罪與正犯有共同
    認識，而以幫助意思，對於正犯資以助力，但未參與實行犯
    罪之行為者而言。幫助犯之故意，除需有認識其行為足以幫
    助他人實現故意不法構成要件之「幫助故意」外，尚需具備
    幫助他人實現該特定不法構成要件之「幫助既遂故意」，惟
    行為人只要概略認識該特定犯罪之不法內涵即可，無庸過於
    瞭解正犯行為之細節或具體內容。而金融帳戶乃個人理財工
    具，依我國現狀，申設金融帳戶並無任何特殊限制，且可於
    不同之金融機構申請多數帳戶使用，是依一般人之社會通念
    ，若見他人不以自己名義申請帳戶，反而收購或借用別人之
    金融帳戶以供使用，並要求提供提款卡及告知密碼，則提供
    金融帳戶者主觀上如認識該帳戶可能作為對方收受、提領特
    定犯罪所得使用，對方提領後會產生遮斷金流以逃避國家追
    訴、處罰之效果，仍基於幫助之犯意，而提供該帳戶之提款
    卡及密碼，以利洗錢實行，仍可成立一般洗錢罪之幫助犯（
    最高法院108年度台上大字第3101號刑事大法庭裁定意旨參
    照）。
  ㈡查被告對於其提供本案玉山銀行帳戶之網路銀行帳號、代號
    、密碼等資料予真實姓名年籍不詳之詐欺集團成員使用，因
    而獲得1萬元之報酬之事實，業據被告坦認在卷，嗣該詐欺
    集團成員為詐欺行為，並以上開玉山銀行帳戶作為收取不法
    所得之用等節，亦為被告所不否認，則詐欺集團為掩飾、隱
    匿其犯罪所得財物之去向及所在，而令被害人將款項轉入被
    告提供之上開帳戶，再由詐欺集團成員透過網路銀行將款項
    轉出得手，實已產生遮斷金流以逃避國家追訴、處罰之效果
    ，依前揭最高法院大法庭裁定意旨，被告所為顯係參與詐欺
    取財及洗錢罪構成要件以外之行為，在無積極證據足證被告
    係以正犯之犯意而非以幫助犯之犯意參與犯罪行為之情形下
    ，應認其所為係構成幫助犯，而非論以正犯。是核被告所為
    ，係犯刑法第30條第1項前段、第339條第1項、洗錢防制法
    第14條第1項之幫助詐欺取財罪及幫助洗錢罪，至為灼然，
    被告辯稱其僅成立幫助詐欺罪，不構成幫助洗錢罪云云，即
    非可採。
四、從而，原審簡易判決之認事、用法及量刑，經本院合議庭認
    為均無不當，是被告提起上訴，核無理由，應予駁回。
據上論斷，應依刑事訴訟法第455條之1第1項、第3項、第368條
、第373條，判決如主文。
本案經檢察官吳亞芝提起公訴，檢察官蔡宜均到庭執行職務。
中    華    民    國    111   年    4    月     27    日
                  刑事第十一庭  審判長法  官  潘政宏
                                      法  官  林育駿
                                      法  官  蔡旻穎　　
以上正本證明與原本無異。
不得上訴。
　　　　　　　　　　　　　　　        書記官　黃瓊儀
中　　華　　民　　國　　111 　年　　4 　　月　　28　　日
附件：
臺灣桃園地方法院刑事簡易判決
110年度審簡字第824號
公  訴  人  臺灣桃園地方檢察署檢察官
被      告  邱郁心


選任辯護人  李長彥律師
上列被告因詐欺案件，經檢察官提起公訴（110年度偵字第18326
 號），被告於準備程序中自白犯罪（110年度審易字第1395號）
，本院認為宜以簡易判決處刑，經合議庭裁定，爰不經通常審判
程序，逕以簡易判決程序處刑如下：
    主  文
邱郁心幫助犯洗錢防制法第十四條第一項之洗錢罪，處有期徒刑
參月，併科罰金新臺幣參仟元，罰金如易服勞役，以新臺幣壹仟
元折算壹日。未扣案之犯罪所得新臺幣壹萬元沒收，於全部或一
部不能沒收或不宜執行沒收時，追徵其價額。
    事實及理由
一、本件犯罪事實及證據，除犯罪事實欄一、部分第3、4行補充
    為「可能幫助詐騙集團作為不法之用及掩飾隱匿特定犯罪所
    得來源去向，仍基於幫助詐欺及幫助洗錢之不確定故意」，
    第11行補充為「基於詐欺取財及一般洗錢之犯意」；證據部
    分補充：「被告邱郁心於本院準備程序時之自白」外，其餘
    均引用檢察官起訴書之記載（如附件）。
二、論罪科刑：
（一）洗錢防制法所稱之「洗錢」行為，依第2條之規定，係指
      ：一、意圖掩飾或隱匿特定犯罪所得來源，或使他人逃避
      刑事追訴，而移轉或變更特定犯罪所得；二、掩飾或隱匿
      特定犯罪所得之本質、來源、去向、所在、所有權、處分
      權或其他權益者；三、收受、持有或使用他人之特定犯罪
      所得。並於第14條、第15條規定其罰則，俾防範犯罪行為
      人藉製造資金流動軌跡斷點之手段，去化不法利得與犯罪
      間之聯結。申言之，洗錢防制法之立法目的，在於防範及
      制止因犯第3 條所列之特定犯罪而取得或變得之財物或財
      產上利益及其之孳息，藉由包含處置（即將特定犯罪所得
      直接予以移轉或變更）、分層化（即以迂迴層轉、化整為
      零之多層化包裝方式，掩飾或隱匿特定犯罪所得）及整合
      （即收受、持有或使用他人之特定犯罪所得，使之回流至
      正常金融體系，而得以合法利用享受）等各階段之洗錢行
      為，使其形式上轉換成為合法來源，以掩飾或切斷特定犯
      罪所得與犯罪之關聯性，而藉以逃避追訴、處罰。刑法第
      30條之幫助犯，係以幫助意思，對於正犯資以助力，但未
      參與實行犯罪之行為者而言。金融帳戶乃個人理財工具，
      依我國現狀，申設金融帳戶並無任何特殊限制，且可於不
      同之金融機構申請多數帳戶使用，是依一般人之社會通念
      ，若見他人不以自己名義申請帳戶，反而收購或借用別人
      之金融帳戶以供使用，並要求提供提款卡及告知密碼，則
      提供金融帳戶者主觀上如認識該帳戶可能作為對方收受、
      提領特定犯罪所得使用，對方提領後會產生遮斷金流以逃
      避國家追訴、處罰之效果，仍基於幫助之犯意，而提供該
      帳戶之提款卡及密碼，以利洗錢實行，仍可成立一般洗錢
      罪之幫助犯（最高法院108年度台上大字第3101號裁定意
      旨參照）。
（二）再按刑法第30條之幫助犯，係以行為人主觀上有幫助故意
      ，客觀上有幫助行為，即對於犯罪與正犯有共同認識，而
      以幫助意思，對於正犯資以助力，但未參與實行犯罪之行
      為者而言。幫助犯之故意，除需有認識其行為足以幫助他
      人實現故意不法構成要件之「幫助故意」外，尚需具備幫
      助他人實現該特定不法構成要件之「幫助既遂故意」，此
      即學理上所謂幫助犯之「雙重故意」，惟行為人只要概略
      認識該特定犯罪之不法內涵即可，無庸瞭解正犯行為之細
      節或具體內容。本件被告將本件存摺、提款卡及密碼交付
      與詐欺集團成員供作詐騙財物之用，嗣詐欺集團成員實行
      詐欺取財罪後，為掩飾、隱匿其犯罪所得財物之去向及所
      在，而令告訴人將款項轉入被告所提供之帳戶，由詐欺集
      團成員前往提領犯罪所得款項得手，因而產生遮斷金流以
      逃避國家追訴、處罰之效果，被告所為係基於幫助他人詐
      取財物、洗錢之犯意所為，屬詐欺取財罪、洗錢罪構成要
      件以外之行為，應論以詐欺取財罪、洗錢罪之幫助犯。
（三）核被告所為，係犯刑法第30條第1項前段、第339條第1項
      之幫助詐欺取財罪，及刑法第30條第1項前段、洗錢防制
      法第14條第1項之幫助洗錢罪。被告以提供上開帳戶資料
      之一行為，同時幫助詐騙集團成員對如附件起訴書所示之
      告訴人遂行詐欺取財及洗錢行為，屬一行為觸犯數罪名之
      想像競合犯，應依刑法第55條規定，從一重之幫助一般洗
      錢罪處斷。起訴書雖漏未敘及刑法第30條第1項、洗錢防
      制法第14條第1項之幫助洗錢罪，然此與上開經論罪科刑
      部分，有想像競合之裁判上一罪關係，為起訴效力所及，
      本院自得併予審理，又業經檢察官當庭補充（見院卷第40
      頁），且業由本院於審理中告知被告上情（見院卷第40頁
      ），已無礙被告防禦權之行使。
（四）再被告於審判中自白洗錢犯罪，依洗錢防制法第16條第2
      項規定，減輕其刑；另被告係基於幫助之犯意而為一般洗
      錢罪，應依刑法第30條第2項規定，按正犯之刑減輕之，
      並依刑法第70條遞減之。
（五）爰審酌被告將上開帳戶之存摺、提款卡及密碼提供予他人
      使用，以此方式幫助該他人從事詐欺取財之犯行，致使此
      類犯罪手法層出不窮，並幫助隱匿犯罪所得之去向，造成
      無辜民眾受騙而受有金錢損失，並擾亂金融交易往來秩序
      及社會正常交易安全甚鉅，復因被告提供銀行帳戶，致使
      執法人員難以追查正犯之真實身分，造成犯罪偵查追訴的
      困難性，嚴重危害交易秩序與社會治安，所為實無足取，
      且該他人取得上開帳戶後，持以向告訴人詐取之金額，侵
      害財產法益之情節及程度已難謂輕微，惟念及被告犯後坦
      承犯行之態度，兼衡其素行、智識程度、生活狀況等一切
      情狀，量處如主文所示之刑，並就罰金部分諭知如易服勞
      役之折算標準。至被告所犯之罪雖不得易科罰金，然依刑
      法第41條第3項之規定，仍得聲請易服社會勞動，附此敘
      明。
三、沒收：
（一）按犯罪所得，屬於犯罪行為人者，沒收之；前二項之沒收
      ，於全部或一部不能沒收或不宜執行沒收時，追徵其價額
      ，刑法第38條之1第1項前段、第3項分別定有明文。查被
      告自承提供本案帳戶因而獲得新臺幣（下同）1 萬元之對
      價（見110年度偵字第18326號卷第10、176頁），該1 萬
      元係被告犯本案之犯罪所得，且未扣案，爰依刑法第38條
      之1第1項前段及第3項之規定，宣告沒收，並於全部或一
      部不能沒收或不宜執行沒收時，追徵其價額。
（二）被告交付詐欺集團成員之存摺及提款卡，雖係供犯罪所用
      之物，但未經扣案，迄今仍未取回，該帳戶又已遭通報為
      警示帳戶凍結，且該等物品本身價值低微，單獨存在亦不
      具刑法上之非難性，欠缺刑法上重要性，是本院認該等物
      品並無沒收或追徵之必要，爰不予宣告沒收或追徵。
據上論斷，應依刑事訴訟法第449條第2項、第3項、第454條第2 
項（本案採判決精簡原則，僅引述程序法條），逕以簡易判決處
刑如主文。
本案經檢察官吳亞芝提起公訴，檢察官周芝君到庭執行職務。
中　　華　　民　　國　　110 　年　　12　　月　　24　　日
                  刑事審查庭    法  官  劉美香
以上正本證明與原本無異。
如不服本判決，應於判決送達後20日內向本院提出上訴狀（應附
繕本）。
　　　　　　　　　　　　　　  　書記官　張怡婷
中　　華　　民　　國　　110 　年　　12　　月　　24　　日
附錄論罪科刑法條
中華民國刑法第339條
（普通詐欺罪）
意圖為自己或第三人不法之所有，以詐術使人將本人或第三人之
物交付者，處 5 年以下有期徒刑、拘役或科或併科 50 萬元以
下罰金。
以前項方法得財產上不法之利益或使第三人得之者，亦同。
前二項之未遂犯罰之。

洗錢防制法第14條
有第二條各款所列洗錢行為者，處 7 年以下有期徒刑，併科新
臺幣 5 百萬元以下罰金。
前項之未遂犯罰之。
前二項情形，不得科以超過其特定犯罪所定最重本刑之刑。

附件：
臺灣桃園地方檢察署檢察官起訴書
                                    110年度偵字第18326號

     被　　　告　邱郁心　女　29歲（民國00年0月00日生）
                         住桃園市○○區○○○00○0號
                         國民身分證統一編號：Z000000000號
     選任辯護人  李長彥律師
上列被告因詐欺案件，已經偵查終結，認應提起公訴，茲將犯罪
事實及證據並所犯法條分敘如下：
         犯罪事實
一、邱郁心能預見一般人取得他人金融機構帳戶之行為，常與財
    產犯罪之需要密切相關，且取得他人存摺之目的在於取得贓
    款及掩飾犯行不易遭人追查，仍基於幫助詐欺集團向不特定
    人詐欺取財之不確定故意，於民國109 年12月23日某時許，
    依LINE暱稱「長宏up」、「張小姐」之真實姓名年籍不詳成
    年之詐騙集團成員指示，以其所申辦玉山銀行帳戶00000000
    27206 號（下稱玉山帳戶）開通網路銀行轉帳功能，並將玉
    山帳戶網路銀行帳號、代碼、密碼等資料提供予詐騙集團使
    用，幫助該所屬詐欺集團成員從事詐欺取財之犯行，並獲取
    新臺幣（下同）1 萬元之報酬。嗣前揭詐欺集團成員取得前
    揭帳戶資料後，即共同意圖為自己不法之所有，假冒為臺北
    地方檢察署檢察官，向廖秀勤佯稱帳戶涉及詐欺罪嫌須提供
    保證金等語，致廖秀勤陷於錯誤，分別於110 年1 月16日上
    午10時3 分、110 年1 月18日下午3 時54分各匯款200 萬元
    、24萬元至玉山帳戶內。嗣廖秀勤察覺有異，報警循線查悉
    上情。
二、案經廖秀勤訴請臺中市政府警察局第六分局報告偵辦。
         證據並所犯法條
一、證據清單及待證事實：

編號 證據名稱 待證事實 1 被告邱郁心警詢及偵查之供述 被告邱郁心有於109 年12月23日某時，將其申辦之玉山帳戶網路帳號、密碼提供予詐騙集團使用，並獲取1 萬元報酬之事實。 2 證人即告訴人廖秀勤警詢之證述 告訴人廖秀勤遭詐騙集團以上揭方式詐騙，並於110 年1 月16日上午10時3 分、110 年1 月18日下午3 時54分匯款200 萬元、24萬元至山帳戶之事實。 3 內政部警政署反詐騙諮詢專線紀錄表、臺中縣政府警察局第六分局何安派出所報案資料、玉山帳戶交易明細、來電顯示截圖、LINE對話紀錄截圖 全部犯罪事實。 
二、核被告以幫助詐欺取財之意思，參與詐欺取財構成要件以外
    之行為，所為係犯刑法第339 條第1 項詐欺取財罪嫌，且為
    幫助犯，請依同法第30條第2 項規定按正犯之行減輕之。
三、至報告意旨認被告涉犯刑法第339 條第1 項詐欺取財罪嫌，
    惟本件查無被告參與詐騙告訴人之具體事證，是無法認定其
    有刑法詐欺取財罪嫌，故應認此部分罪嫌尚有未足，惟此部
    分與本案起訴部分屬同一事實，爰不另為不起訴處分，併予
    敘明。
四、依刑事訴訟法第251條第1項提起公訴。
     此　致
臺灣桃園地方法院
中　　華　　民　　國　 110　　年　　9 　　月　　7 　　日
                           檢  察  官  吳亞芝
本件證明與原本無異
中　　華　　民　　國　 110　　年　　9 　　月　　15　　日
                           書  記  官  黃婷韻
所犯法條
中華民國刑法第339條（普通詐欺罪）
意圖為自己或第三人不法之所有，以詐術使人將本人或第三人之
物交付者，處 5 年以下有期徒刑、拘役或科或併科 50 萬元以
下罰金。
以前項方法得財產上不法之利益或使第三人得之者，亦同。前二
項之未遂犯罰之。
中華民國刑法第30條（幫助犯及其處罰）
幫助他人實行犯罪行為者，為幫助犯。雖他人不知幫助之情者，
亦同。
幫助犯之處罰，得按正犯之刑減輕之。